臺灣臺北地方法院民事裁定
111年度再易字第10號
再審原告    顏文明  
訴訟代理人  袁若惠  
再審被告    黃榮輝  
上列當事人間請求再審之訴事件，再審原告對於民國110年8月23
日本院109年度再易字第23號確定判決、及111年1月21日本院110
年度再易字第34號確定判決提起再審之訴，本院裁定如下：
    主  文
再審之訴駁回。
再審訴訟費用由再審原告負擔。
    理  由
一、按提起再審之訴，應以有民事訴訟法第496條第1項各款或第
    497條所規定之原因為限，此項原因亦即再審事由，必須於
    訴狀中表明之（見同法第501條第1項第4款），其必備之程
    式始無欠缺，否則其訴即屬不合法，毋庸命其補正，依同法
    第502條第1項之規定，得逕以裁定駁回之（最高法院70年台
    再字第35號裁定參照）。當事人提起再審之訴或聲請再審，
    雖聲明係對某件再審判決或裁定為再審，但審查其再審訴狀
    理由，實為指摘原確定裁判或前次之再審裁判如何違法，而
    對該聲明不服之再審判決或裁定，則毫未指明有如何法定再
    審理由，此種情形，可認為未合法表明再審理由，逕以其再
    審（再審之訴或聲請再審）為不合法駁回之（最高法院69年
    度第3次民事庭會議決定㈠意旨參照）。又民事訴訟法第496
    條第1項第1款有適用法規顯有錯誤者，是指確定判決適用之
    法規顯然不合於法律規定或顯然違反現尚有效之解釋，或消
    極不適用法規而顯然影響裁判而言（最高法院60年台再字第
    170號判決意旨及大法官會議釋字第177號解釋參照）。又當
    事人以有民事訴訟法第496 條第1 項第1 款適用法規顯有錯
    誤之情形提起再審之訴，應認此項理由於裁判送達時當事人
    即可知悉，至於當事人本人對於法規之瞭解程度如何，當不
    能影響同法第500 條第1 項、第2 項關於30日不變期間之起
    算，故計算是否逾30日之不變期間，應自裁判確定時起算，
    無同法第500 條第2 項但書再審理由知悉在後之適用（最高
    法院70年台再字第212 號、71年台再字第210 號判決意旨參
    照）。
二、再審意旨略以：再審原告所主張之再審事由係合於法律規定
    對本院109年度再易字第23號確定判決（下稱原確定判決）
    聲明不服之理由，法院自應為言詞辯論，不得遽指再審之訴
    顯無理由，本院110年度再易字第34號確定判決（下稱原再
    審判決）未詳閱書狀內容，即未經言詞辯論逕以判決駁回之
    ，且所述與事實不符，應有民事訴訟法第496條第1項第1款
    適用法規顯有錯誤之再審理由。又原確定判決有消極不適用
    民法第191條、第213條、第767條規定之情形，且顯然影響
    判決，另潭之鄉社區住戶意見單及漏水照片為原確定判決後
    所發現未經斟酌之證物，且原確定判決有重要證物漏未斟酌
    之情形，有民事訴訟法第496條第1項第1款、第13款及第497
    條之再審事由，爰提起本件再審之訴等語，並聲明：㈠原再
    審判決廢棄。㈡不利再審原告部分，原確定判決廢棄。㈢上開
    廢棄部分，⒈再審被告應按照附表丁之工法修繕門牌號碼為
    新北市○○區○○街0巷0號建物和4號建物屋頂頂板，使共同壁
    回復至不漏水之狀態；⒉再審被告附表應按照附表乙之工法
    回復門牌號碼新北市○○區○○街0巷0號建物室內裝潢原狀（即
    修繕1樓客廳牆面、1樓臥室牆面、2樓樓梯間牆面及2樓臥室
    牆面壁癌與木作天花板腐蝕脫漆等損害）。 
三、經查：
  ㈠原再審判決部分： 
  ⑴按再審之訴，應於30日之不變期間內提起。前項期間，自判
    決確定時起算，判決於送達前確定者，自送達時起算；有適
    用法規顯有錯誤者，得以再審之訴對於確定終局判決聲明不
    服，民事訴訟法第500條第1項、第2項前段及第496條第1項
    第1款分別定有明文。經查，再審原告對原再審判決提起再
    審之訴，而原再審判決係於民國111年1月27日送達再審原告
    ，業經本院調取該事件卷宗核閱無誤，是再審原告於同年2
    月9日向本院具狀提起再審之訴，未逾30日之不變期間，先
    予敘明。
　⑵查原再審判決係因再審原告就本院110年8月23日所為原確定
    判決所提起之再審之訴，嗣原再審判決以再審原告對原確定
    判決並未具體指明所適用之何法規如何不合於法律規定、違
    反現尚有效之解釋，或原確定判決消極不適用何法規而顯然
    影響判決，僅係指摘原確定判決取捨證據、認定事實錯誤及
    判決不備理由，主張原確定判決有漏未斟酌民事再審狀附件
    3「漏未斟酌證物」欄所示足以影響判決之重要證物云云，
    及於判決中說明原確定判決業已斟酌上開證物，且難謂有發
    現未經斟酌之證物等情，因認其再審之訴無理由而判決駁回
    之。然再審原告對原再審判決提起本件再審之訴，僅泛稱原
    再審判決所述與事實不符，且未經言詞辯論之法定程序云云
    ，並未表明有何合於法定再審事由之具體情事，至再審原告
    所執之其餘再審理由，均係指摘原確定判決有何合於民事訴
    訟法第496條第1項第1款、第13款及第497條之再審事由，顯
    非就原再審判決有何適用法規顯有錯誤之具體情事為指摘，
    揆諸前揭規定及說明，應認再審原告所提起此部分再審之訴
    為不合法，自毋庸命其補正，逕予裁定駁回之。
  ㈡原確定判決部分：
    查再審原告係於110年8月27日收受原確定判決，業經本院調
    閱原確定判決卷宗查核屬實，則依首揭說明，再審原告於系
    爭確定判決送達時即可知悉有無民事訴訟法第496條第1項第
    1款適用法規顯有錯誤之事由而得提起再審之訴，並無民事
    訴訟法第500條第2項本文再審理由知悉在後之適用。是以再
    審原告遲至111年2月9日始對原確定判決提起本件再審之訴
    ，已逾法定不變期間，難認合法。另再審原告雖以有發現未
    經斟酌之證物之情形，惟所陳述之潭之鄉社區住戶意見單及
    漏水照片，均附於原確定判決卷宗而經審酌，顯然並非事後
    發現或未經原確定判決斟酌之新事證，再審原告就再審書狀
    所述漏未斟酌證物（見本院卷第47頁）部分，亦未表明有何
    事後始知悉，即有民事訴訟法第496條第1項第13款、第497
    條之再審理由並已遵守再審不變期間之證據，則依上開說明
    ，其提起本件再審之訴顯已逾期，自非合法，應以裁定駁回
    之。 
四、據上論結，本件再審之訴為不合法，爰裁定如主文。
中　　華　　民　　國　　111 　年　　6 　　月　　 8　　日
                  民事第一庭  審判長法  官   賴錦華
　 
                                    法  官   賴淑萍
　
                                    法　官　 吳佳薇
以上正本係照原本作成。
本裁定不得抗告。　　　　　　　　　　　　　　　　　　
中　　華　　民　　國　　111 　年　　6 　　月　　 8 　 日
                                    書記官　陳弘毅